最高法院刑事裁定　　　　　　　　　 111年度台抗字第1016號
抗　告　人　梁哲銘




上列抗告人因違反槍砲彈藥刀械管制條例等罪定應執行刑案件，
不服臺灣高等法院臺南分院中華民國111年5月25日駁回其抗告之
裁定（111年度聲字第371號），提起抗告，本院裁定如下：
    主  文
原裁定撤銷。
    理  由
一、本件抗告人梁哲銘所犯違反槍砲彈藥刀械管制條例等罪，經
    原審法院於民國111年5月9日以111年度聲字第371 號裁定定
    其應執行刑，該裁定於同年月13日已囑託法務部矯正署嘉義
    監獄（下稱嘉義監獄）長官向在該監獄執行中之抗告人送達
    ，並由抗告人本人親自收受，其對原審法院上開裁定之抗告
    期間，自該裁定送達於抗告人之翌（14）日起算為5 日。原
    裁定以抗告人遲至同年月20日始對原審法院上開裁定向其所
    在法務部矯正署臺中監獄（下稱臺中監獄）長官提出刑事抗
    告狀，已逾法定 5日之抗告期間，且無從補正，而駁回其抗
    告，固非無見。
二、惟抗告期間，除有特別規定外，為 5日，自送達裁定後起算
    ，刑事訴訟法第406 條前段定有明文。又在監獄或看守所之
    被告提起抗告者，因準用上訴通則之規定，不論係向監所長
    官提出抗告狀，抑或逕向原審法院提出，均無不可；惟向監
    所長官提出抗告狀者，必在抗告期間內提出者，始視為抗告
    期間內之抗告，與監所長官何時將抗告狀送交法院無關，亦
    無扣除在途期間之問題。至於不經監所長官而逕向原審法院
    提出抗告狀者，倘該監所不在法院所在地，自應依刑事訴訟
    法第66條規定，扣除其在途期間，並應以書狀實際到達法院
    之日，為提出於法院之日。本件抗告人所犯違反槍砲彈藥刀
    械管制條例等共24罪，經原審法院以裁定就其所犯上開各罪
    所處徒刑合併定其應執行刑後，於111年5月13日向在嘉義監
    獄執行之抗告人送達，並由抗告人親自收受，該裁定之5日
    抗告期間，自抗告人本人收受該裁定之翌日即同年月14日起
    算，至同年月18日屆滿，有送達證書在卷可稽。原裁定雖依
    憑卷附抗告人所提出之刑事抗告狀上有臺中監獄於111年5月
    20日收受收容人訴狀章之戳章（見原審卷第261 頁），認為
    抗告人向其所在監獄長官提出刑事抗告狀時已逾抗告期間，
    其抗告為不合法，因而駁回其抗告。惟稽諸上開卷附刑事抗
    告狀，除蓋有前揭臺中監獄載有收狀日期之收件戳章外，亦
    有郵寄該刑事抗告狀而蓋有郵務日期（111年5月23日）戳章
    之掛號信封（寄件人記載抗告人之姓名「梁哲銘」及其在臺
    中監獄之受刑人編號即「義二甲乙9687」）及原審法院於同
    年月24日收受該抗告狀之收狀章（見原審卷第257、263頁）
    。則上開抗告狀究竟係抗告人向其監獄長官提出，而由該監
    獄長官轉送原審法院，抑係抗告人逕以郵寄方式向原審法院
    提出？似非無疑竇。倘若抗告人係抗告期間（即111年5月20
    日）始向監獄長官提出該抗告狀，臺中監獄於收受該抗告狀
    後，是否有將該抗告狀交由抗告人自行以郵寄送達方式送交
    原審法院？若是，其原因為何？又本件若係抗告人自行以郵
    寄方式向原審法院提出者，因臺中監獄並不在原審法院所在
    地，在途期間似為7日，果爾，其抗告期間經扣除在途期間7
    日，應於111年5月25日始屆滿，而該刑事抗告狀於同年月24
    日已經由郵寄方式到達原審法院，則其抗告似尚未逾期。究
    竟抗告人係循何種方式提起該次抗告？此攸關抗告人上開抗
    告是否逾期之認定，自有詳加究明釐清及論敘說明之必要。
    原審對上述疑點未詳加究明釐清，遽以其抗告逾期，而裁定
    駁回其抗告，尚嫌速斷。抗告人抗告意旨主張其係以郵寄方
    式寄出抗告狀，而指摘原裁定認定其抗告逾期為不當，尚非
    全無理由，應由本院將原裁定撤銷，由原審法院調查後再為
    適當之處理，以資適法。
據上論結，應依刑事訴訟法第413條前段，裁定如主文。
中    華    民    國   111    年    8     月    11    日
                  刑事第一庭審判長法  官  郭  毓  洲  
                                  法  官  林  英  志  
                                  法  官  蔡  憲  德  
                                  法  官  楊  力  進  
                                  法  官  林  靜  芬  
本件正本證明與原本無異
                                  書記官
中    華    民    國   111    年    8     月    15    日